臺灣雲林地方法院交通事件裁定        100年度交聲字第158號
原處分機關  交通部公路總局嘉義區監理所雲林監理站
異  議  人
即受處分人  林易平
上列異議人即受處分人因違反道路交通管理處罰條例事件，對於
交通部公路總局嘉義區監理所雲林監理站民國100 年10月28日所
為之裁決處分（原處分案號：雲監裁字第裁72-A01XJG241號），
聲明異議，本院裁定如下：
    主  文
原處分撤銷。
林易平不罰。
    理  由
壹、原處分意旨略以：異議人即受處分人（下稱異議人）林易平
    於民國100 年8 月6 日上午9 時43分許，駕駛車牌號碼1855
    -VJ 號自用小貨車，行經臺北市○○區○○街105 號前，與
    案外人陳啟源所駕駛之車牌號碼558-FE號營業用大客車發生
    擦撞，因有超車時未保持適當間隔之違規行為，為警予以製
    單舉發，嗣交通部公路總局嘉義區監理所雲林監理站（下稱
    原處分機關）以其違規事實明確，依道路交通管理處罰條例
    第47條第3 款、第63條第1 項及違反道路交通管理事件統一
    裁罰基準表之規定之規定，裁處異議人新臺幣（下同）罰鍰
    1,200 元，並記違規點數1 點。
貳、聲明異議意旨略以：本件事故應屬前車駕駛人未禮讓後車超
    車之行為，且依道路交通安全規則第101 條第1 項第4 款之
    規定：前行車駕駛人聞後行車按鳴喇叭或見後行車顯示超車
    燈光時，如車前路況無障礙，應即減速靠邊或表示允讓，並
    注意後行車超越時之行駛狀況。此事故本車為後車，於超車
    已過前車車頭時，前車駕駛應該允讓，而撞擊點亦超越中線
    半公尺，若伊超車不當，應係後車撞前車，而非前車撞後車
    ，本件舉發與事實不符，爰對原處分不服，而聲明異議等語
    。
、按汽車駕駛人超車時，未保持適當之間隔者，處1,200元以
    上2,400 元以下罰鍰，並記違規點數1 點，道路交通管理處
    罰條例第47條第3 款及第63條第1 項第1 款分別定有明文。
    次按法院受理交通事件，準用刑事訴訟法之規定，道路交通
    管理處罰條例第89條前段定有明文。次按認定犯罪事實所憑
    之證據，雖不以直接證據為限，間接證據亦包括在內；然而
    無論直接或間接證據，其為訴訟上之證明，須於通常一般之
    人均不致有所懷疑，而得確信其為真實之程度者，始得據為
    有罪之認定，倘其證明尚未達到此一程度，而有合理之懷疑
    存在時，事實審法院復已就其心證上理由予以闡述，敘明其
    如何無從為有罪之確信，因而為無罪之判決，尚不得任意指
    為違法，最高法院76年台上字第4986號判例可資參照。上開
    判例意旨於法院審理行為人違反道路交通管理處罰條例案件
    時，自當有其適用。法院於審理行為人違反道路交通管理處
    罰條例案件，如就原處分機關所認定之行為人違規之事實，
    是否該當於道路交通管理處罰條例各該處罰條文之構成要件
    仍有合理之懷疑時，即應依訴訟上之待證事實「倘有懷疑，
    則從被告之利益作解釋」之證據法則，作對受處分人有利之
    認定。
肆、經查：
  (一)本件異議人林易平於100 年8 月6 日上午9 時43分許，駕駛
    車牌號碼1855-VJ 號自用小貨車，行經臺北市○○區○○街
    105 號前，與由案外人陳啟源所駕駛之車牌號碼558-FE號營
    業用大客車發生擦撞之事實，有臺北市政府警察局北市警交
    大字第A01XJG241 號舉發違反道路交通管理事件通知單、臺
    北市政府警察局北投分局100 年12月2 日北市警投分刑字第
    10032600400 號函檢送本件道路交通事故調查卷宗、臺北市
    政府警察局分局交通分隊A3類道路交通事故調查報告表、道
    路交通事故現場圖、補充資料表各1 紙、交通事故談話紀錄
    表2 紙、及本院依職權調查之現場照片附卷可稽，應堪認定
    。
  (二)按汽車在雙向二車道行駛時，在劃有行車分向線之路段，超
    車時得駛越，但不能併行競駛，除準備停車或臨時停車外，
    不得駛出路面邊線，道路交通安全規則第97條第1 項第3 款
    、第4 款分別定有明文。又按行車分向線，用以劃分路面成
    雙向車道，指示車輛駕駛人靠右行車，分向行駛；本標線為
    黃虛線，線段長4 公尺，間距6 公尺，線寬10公分，道路交
    通標誌標線號誌設置規則第181 條第1 、2 項亦定有明文。
    查本件事故發生於臺北市○○區○○街105 號前，該路段為
    東西向、未劃設慢車道之雙向二車道，並劃有黃虛線行車分
    向線之路段，有道路交通事故現場圖及本院依職權調查之現
    場照片可參，是於此路段行駛超車時得駛越行車分向線，但
    不能併行競駛。
  (三)案外人陳啟源於交通事故談話紀錄表中陳稱：我駕駛營業大
    客車558-FE號沿洲美街北往南方向直行（按：應係西往東方
    向行駛），行駛至肇事處，當時我車正準備返站休息，所以
    我車約20公尺前我就已減速打左轉方向燈，準備進站，至路
    口時同路段對向南往北方向車道（按：應係東往西方向），
    有一輛機車行駛而來，我將車停住，禮讓該機車先行通過，
    當該機車通過時，我正起步，突然我車左側車頭及車身遭同
    向北往南（按：應係西往東方向）自後超車的自小貨車之右
    前車頭及車身處擦撞等語。依案外人陳啟源之上開陳述可推
    知其行駛至上開路口停留等待左轉時，只注意對向來車，而
    疏未注意左後方異議人車輛正從左後方超車，即起步左轉，
    致與異議人車輛擦撞時，始發現異議人車輛位於其車輛左方
    。縱異議人於超車當時與陳啟源之車輛保持適當間隔，亦可
    能因陳啟源疏於注意異議人之車輛正從左後方超車而逕行左
    轉，導致本件擦撞事故。從而，本件自難僅以異議人與案外
    人陳啟源確有發生擦撞一情，即行推認異議人於超車時未保
    持適當之間隔。
  (四)本件既未能證明異議人確有於超車時未保持適當間隔之事實
    ，揆諸前開說明，即應為有利於異議人之認定。原處分逕予
    裁罰，尚有未洽。故異議人之異議為有理由，應由本院予以
    撤銷，並就異議人本件違規事件為不罰之諭知。
據上論斷，應依道路交通事件處理辦法第19條前段，裁定如主文
。
中    華    民    國  100     年    12    月    21    日
                     交通法庭   法  官  張淵森
上列為正本係照原本作成。
如對本裁定抗告，須於裁定送達後5 日內向本庭（雲林縣斗六市
○○路41號）提出抗告狀。
中    華    民    國  100     年    12    月    21    日
                                書記官  林玉玲